【裁判字號】    97,易,3745
【裁判日期】    980317
【裁判案由】    詐欺等
【裁判全文】
臺灣臺北地方法院刑事判決              97年度易字第3745號
公  訴  人  臺灣臺北地方法院檢察署檢察官
被      告  丁○○
                    （另案於臺灣臺北監獄臺北分監執行中）
上列被告因詐欺等案件，經檢察官提起公訴（97年度偵緝字第25
25號），本院判決如下：
    主  文
丁○○意圖為自己不法之所有，以詐術使人將本人之物交付，累
犯，處有期徒刑肆月，如易科罰金，以新臺幣壹仟元折算壹日。
其餘被訴部分無罪。
    犯罪事實
一、丁○○前因竊盜案件，經本院以95年度簡字第740號判決判
    處有期徒刑4月確定，嗣經減刑為有期徒刑2月，於民國96年
    8月16日執行完畢。詎仍不知悔改，其明知並無管道為他人
    購得較便宜之電子產品，竟意圖為自己不法之所有，於97年
    5月27日下午4時許，在臺北市光華商場附近，向前往該處購
    買電子產品之甲○○詐稱可以以較便宜價格購得PS3電子遊
    戲機，致使甲○○因而陷於錯誤，前往位於臺北市中正區○○○路○段123號之兆豐國際商業銀行內提款後，交付新臺幣
    （下同）5,200元與丁○○，丁○○於詐得款項後，隨即佯
    裝進入店內交涉，並自商店後門離去而逃逸無蹤，甲○○則
    於店外等候約1小時，因發覺有異而進入店內詢問，經店員
    告知丁○○已離去，甲○○始知受騙。
二、案經臺北市政府警察局中正第一分局報請臺灣臺北地方法院
    檢察署檢察官偵查起訴。
    理  由
壹、程序部分：
一、按被告以外之人（包括證人、鑑定人、告訴人、被害人及共
    同被告等）於審判外之陳述，雖不符刑事訴訟法第159條之1
    至之4等四條之規定，經當事人於審判程序同意作為證據，
    法院審酌該言詞陳述或書面陳述作成時之情況，認為適當者
    ，亦得為證據；當事人、代理人或辯護人於法院調查證據時
    ，知有刑事訴訟法第159條第1項不得為證據情形，而未於言
    詞辯論終結前聲明異議者，視為有前項同意，同法第159條
    之5定有明文。立法意旨在於傳聞證據未經當事人之反對詰
    問予以核實，原則上先予排除。惟若當事人已放棄反對詰問
    權，於審判程序中表明同意該等傳聞證據可作為證據；或於
    言詞辯論終結前未聲明異議，基於尊重當事人對傳聞證據之
    處分權，及證據資料愈豐富，愈有助於真實發見之理念，且
    強化言詞辯論主義，使訴訟程序得以順暢進行，上開傳聞證
    據亦均具有證據能力。
二、被告丁○○對於公訴人所提之證據資料及以下本院作為判斷
    依據之各項證據資料，均同意或不爭執其證據能力，本院審
    酌該等言詞供述及書面作成時之情況認為適當，並無不宜作
    為證據之情事，均得作為證據。
貳、有罪部分：
一、上揭犯罪事實，業據被告丁○○於本院審理時自白不諱（見
    本院卷第40頁、第56頁背面），核與證人即被害人甲○○證
    述情節大致相符，並有臺北市政府警察局中正第一分局指認
    犯罪嫌疑人紀錄表在卷可參（見97年度偵緝字第2525號卷第
    20至21頁、97年度偵字第14584號卷第3至4頁、第8頁），是
    上開補強證據已足資擔保被告所為之上開任意性自白之真實
    性，是本案事證已明確，被告犯行洵堪認定，應予依法論科
    。
二、核被告所為，係犯刑法第339條第1項之詐欺取財罪。又被告
    前因竊盜案件，經本院判處有期徒刑4月及減刑為2月確定後
    ，已於96年8月16日執行完畢之事實，有臺灣高等法院被告
    前案紀錄表在卷可按，其受徒刑之執行完畢後，5年內故意
    再犯本件有期徒刑以上之罪，為累犯，應依刑法第47條第1
    項規定加重其刑。爰審酌被告素行不佳，年紀尚輕，不思正
    途，屢次詐騙他人金錢，危害社會治安，並致被害人受有財
    產上之損失，惟考量被告犯後坦認犯行之態度，且詐取之金
    額非鉅，尚未賠償被害人，及其智識程度、犯罪手段、目的
    等一切情狀，量處如主文所示之刑，並諭知易科罰金之折算
    標準。
參、無罪部分：
一、公訴意旨另以：被告丁○○於97年7月25日晚間9時許，在臺
    北市○○路○段41巷內某停車場處，為被害人乙○○所騎乘
    車牌號碼609－CVF號重型機車擦撞手部，遂於臺北市○○路
    ○ 段41巷內，乘乙○○停等紅燈之時，跨坐至上開機車後座
    ，要求乙○○出借行動電話使用（IMEI：356***198，詳卷
    ），乙○○遂將行動電話借與丁○○使用，丁○○使用電話
    後，乙○○要求返還該行動電話，丁○○竟意圖為自己不法
    之所有，擅自將手機吊飾及SIM卡丟還與乙○○後，將上開
    行動電話帶走，予以侵占入己，因認被告涉犯刑法第335條
    第1項侵占罪嫌等語。
二、按犯罪事實應依證據認定之，無證據不得認定犯罪事實；不
    能證明被告犯罪或其行為不罰者應諭知無罪之判決，刑事訴
    訟法第154條第2項、第301條第1項定有明文。又認定不利於
    被告之事實，須依積極證據，苟積極證據不足為不利於被告
    事實之認定時，即應為有利於被告之認定，更不必有何有利
    之證據；而事實之認定，應憑證據，如未能發現相當證據，
    或證據不足以證明，自不能以推測或擬制之方法，以為裁判
    基礎；另認定犯罪事實所憑之證據，雖不以直接證據為限，
    間接證據亦包括在內，然而無論直接或間接證據，其為訴訟
    上之證明，須於通常一般之人均不致有所懷疑，而得確信其
    為真實之程度者，始得據為有罪之認定（30年上字第816 號
    、40年台上字第86號、76年台上字第4986號判例參照）。又
    告訴人之告訴，係以使被告受刑事訴追為目的，是其陳述是
    否與事實相符，仍應調查其他證據以資審認。
三、公訴人認被告涉有上開侵占犯嫌，無非係以：告訴人乙○○
    之證詞、行動電話序號資料照片2張等為其主要論據。訊據
    被告堅詞否認涉有侵占犯行，辯稱：騎機車那件真的不是伊
    ，伊在外面都坐計程車，沒有開車，也沒有戴過藍色眼鏡，
    伊沒有拿人家手機等語。經查：
    (一)證人即告訴人乙○○上開經他人取走之行動電話（IMEI：
      356***198）係由不知情之證人己○○所持用，而於本院
      審理時，經證人己○○證稱，帶同其前往臺北縣三重市某
      不詳之跳蚤市場購得該行動電話為周雨利（未據起訴），
      而經本院當庭扣押後，勘驗比對證人乙○○所提出行動電
      話序號資料照片2張，並令證人乙○○當庭辨識，確認確
      為上開行動電話等情，亦經證人乙○○、己○○於本院審
      理時證述明確，並有行動電話序號資料照片2張、行動電
      話照片7張附卷可稽（見97年度偵字第22965號卷第10頁、
      本院卷第125至126頁、第131頁、第137至140頁）。
    (二)上開行動電話（IMEI：356***198）於97年7月27日後，經
      他人另行插入門號為0000000000號之SIM卡使用等情，有
      遠傳電信股份有限公司函覆之序號資料查詢回覆1份附卷
      可按，又證人即告訴人乙○○並證稱，上開行動電話於案
      發當天曾遭該名取走該電話男子撥打使用等語綦詳，經核
      97年7月25日即案發當日上開行動電話（IMEI：356***198
      ）通聯記錄所示，證人即告訴人乙○○所有之門號093***
      238號，確於其所證述之案發時點，即當日晚間10時9分37
      秒時許，有撥打至證人己○○所有之門號098***530號通
      聯記錄等情，亦有中華電信資料查詢、威寶電信股份有限
      公司電話查詢資料等件附卷可稽（見本院卷第20頁、第99
      至100頁）；另門號098***530號之持用人，即證人己○○
      於本院審理時亦證稱，「根本不認識被告」、「（問：你
      有無聽過0000000000號行動電話？）有。是我朋友周雨利
      的，年約58或59年次，住在新店的玫瑰中國城，他也是之
      前關出來沒有多久，是我97年1月份認識的朋友。」、「
      （問：你這支行動電話何時在三重跳蚤市場買的？）97年
      認識周雨利之後買的，是周雨利帶我去買的。」，是上開
      行動電話於證人己○○使用前，應為周雨利所持用，且於
      案發當日取走證人乙○○上開行動電話後，並撥打給證人
      己○○之男子並非被告，亦可認定。
    (三)此外，被告並非持用門號0000000000號之人，亦據證人丙○○證稱，「（問：是否使用過0000000000之行動電話？
      ）我是以098***199之手機打過這支行動電話。」、「（
      問：你是否記得0000000000之行動電話在你撥打當時是何
      人使用？）不是丁○○，我只知道是外號叫做大耳朵的人
      。」、「（問：你在今天開庭之前都沒有見過丁○○？）
      沒有。」等語（見本院卷第57至58頁）；另證人己○○經
      本院詢問為何可確認周雨利時證稱，「（問：你能否確認
      你所稱的周雨利是你所認識的那位自稱周雨利的人？）因
      為我曾經跟周雨利借過汽車，他有拿行照給我，周雨利開
      一部白色三菱的雙門跑車，是屬於舊型的日蝕跑車。」等
      語（見本院卷第126頁）；而參以證人即告訴人乙○○於
      本院審理時所證稱，案發當日取走上開行動電話之男子，
      趁其不注意時去開車後從其身旁經過，並從車窗裡丟出手
      機吊飾及SIM卡，隨即離去，當時沒有看到該名男子所駕
      駛車輛的車牌號碼，只知道是開舊型的三菱白色雙門跑車
      等語以觀，且證人己○○、乙○○係分別於不同期日至本
      院為上開證述，而證人乙○○復為被害人，其內容自無與
      證人己○○相互勾串之必要，然證人乙○○所證述關於案
      發當日取走證人乙○○上開行動電話之男子，其所使用之
      交通工具，又與證人己○○所證稱，周雨利所使用之交通
      工具相同，而上開車型既為雙門跑車，型號並非一般常見
      車款，證人自無誤認之虞，益見取走證人乙○○上開行動
      電話之男子，顯有可能係周雨利所為。
    (四)再者，證人戊○○亦證稱，「（問：丁○○平常之交通工
      具？）之前都是我載送他的，我都是以機車載送他的。」
      、「（問：你有無看過丁○○開車過？）沒有，他自己沒
      有車。」、「（問：你印象中，你是否看過被告開過或是
      坐過一部三菱白色雙門跑車？）沒有。」、「問：（提示
      97 偵字第22965號偵卷第7-8頁照片）這兩張照片你是否
      有看過？）有。這是丁○○本人。」、「（問：這是丁○○何時的照片？）應該是我剛跟他認識的時候的髮型，當
      時他頭髮就是這麼長，是在95年的時候。」、「（問：他
      去年入監服刑前他的髮型是否這麼長？）不是這麼長，沒
      有染髮，因為他去年是3、4月才關出來沒有多久，所以頭
      髮是短的，差不多是五分頭而已，沒有很長。」、「（問
      ：他去年是否有戴眼鏡？）有。白色鏡框的眼鏡，鏡片是
      沒有染色的，偵卷上面的照片是我95年剛認識他時所載的
      眼鏡，但是他在97年4月被關出來，他就沒有戴有色的眼
      鏡。」等語綦詳（見本院卷第63至64頁），參以被告確於
      97年4月14日甫因入監執行完畢出監，有臺灣高等法院被
      告前案紀錄表可按，是證人即告訴人乙○○於97年7月26
      日於臺北市政府警察局大安分局所指認之被告相片，應非
      依被告當時相貌所拍攝，則證人乙○○雖於警局指述被告
      為取走其行動電話之男子，然其於本院所證述該男子相貌
      ，係戴藍色眼鏡、頭髮有染色、長度長過耳朵到脖子等語
      （見本院卷第59頁），亦與證人戊○○所述被告於97年4
      月出監以後之形貌不符，自難排除係證人乙○○指認有誤
      ，而難據其指述為不利於被告之認定。
    (五)綜前所述，公訴人及告訴人之舉證，經本院調查結果，本
      件並無積極證據足認被告確有公訴意旨所載侵占犯嫌，本
      院對此存有相當合理性懷疑之存在，無從形成有罪之確信
      ，此外，復無其他積極證據足認被告涉有公訴人所指之侵
      占犯行，揆諸首開法條規定及說明，根據「罪證有疑，利
      於被告」之證據法則，此部分核屬不能證明被告犯罪，應
      為無罪之諭知。
據上論斷，依刑事訴訟法第299條第1項前段、第301條第1項，刑
法第339條第1項、第47條第1項、第41條第1項前段，刑法施行法
第1條之1，判決如主文。
本案經檢察官蔡偉逸到庭執行職務。
中    華    民    國    98    年    3     月    17    日
                  刑事第十庭  審判長法  官  林春鈴
                                    法  官  謝昀璉
                                    法  官  呂煜仁
上正本證明與原本無異。
如不服本判決應於收受送達後10日內向本院提出上訴書狀，並應
敘述具體理由；其未敘述上訴理由者，應於上訴期間屆滿後20日
內向本院補提理由書（均須按他造當事人之人數附繕本）「切勿
逕送上級法院」。告訴人或被害人如對於本判決不服者，應具備
理由請求檢察官上訴，其上訴期間之計算係以檢察官收受判決正
本之日期為準。
                                    書記官  曹尚卿
中    華    民    國    98    年    3     月    17    日
附錄法條：
刑法第339條
意圖為自己或第三人不法之所有，以詐術使人將本人或第三人之
物交付者，處5 年以下有期徒刑、拘役或科或併科1 千元以下罰
金。
以前項方法得財產上不法之利益或使第三人得之者，亦同。
前二項之未遂犯罰之。


司法院資訊處製作；財團法人民間司法改革基金會備份。
